臺灣橋頭地方法院民事判決
111年度簡上附民移簡字第15號
原      告  郭姿吟  
被      告  賴羿菄  


上列當事人間請求損害賠償事件，原告於刑事訴訟程序（本院11
1年度簡上字第3號）提起附帶民事訴訟（111年度簡上附民字第1
0號），經刑事庭裁定移送前來，本院於民國111年9月28日言詞
辯論終結，判決如下：
    主      文
被告應給付原告新台幣伍仟元，及自民國一一一年五月七日起至
清償日止，按年息百分之五計算之利息。
訴訟費用由被告負擔。
    事實及理由
壹、程序事項：
一、原告於本院111年度簡上字第3號刑事詐欺案件審理中，提起
    刑事附帶民事訴訟，請求被告賠償新台幣（下同）60萬2,00
    0元及遲延利息，經刑事庭以111年度簡上附民字第10號裁定
    移送前來，並改分案號為111年度簡上附民移簡字第15號損
    害賠償事件。然該案刑事判決僅認定原告於109 年8 月23日
    晚上9時26分許，受真實姓名、年籍不詳、自稱「何輝」之
    詐騙集團成員詐騙，將5,000元匯入被告之鳥松郵局0000000
    -0000000 號帳戶（下稱被告郵局帳戶）乙情，有該案刑事
    判決書犯罪事實欄第一、㈦段可考（見111年度簡上附民移簡
    字第15號卷，下稱本院卷，第15頁），並經本院調取該案卷
    宗核閱無訛。本院前於111年7月4日以裁定命原告應於收受
    本裁定5日內補繳就其餘59萬7,000元部分（60萬2,000元－5,
    000元＝59萬7,000元），應徵之第二審裁判費9,750元（見本
    院卷第61頁）。惟原告逾期未補繳，經本院於111年7月27日
    裁定駁回確定（見本院卷第72頁）。是以，本件審理範圍僅
    為原告匯入被告郵局帳戶之5,000元部分，先予敘明。
二、被告經合法通知，未於言詞辯論期日到場，核無民事訴訟法
    第386條所列各款情形，爰依原告之聲請，由其一造辯論而
    為判決。 
貳、實體事項：
一、原告主張：被告明知社會上詐騙案件層出不窮，已預見將自
    己之銀行帳戶存摺、印章、提款卡及密碼提供他人使用，恐
    遭利用作為人頭帳戶，作為詐騙集團匯款之用，仍基於幫助
    他人詐欺取財之未必故意，於民國109 年間某日，將向中華
    郵政股份有限公司鳥松郵局申辦使用帳號為000-0000000000
    0000 號帳戶(下稱郵局帳戶) 提款卡、密碼，交予真實姓名
    年籍不詳之詐騙集團成員使用，嗣該詐騙集團成員於109 年
    7 月間某日，利用交友軟體PAIRS 與原告聯繫，自稱「何輝
    」，佯稱：下載HB Trading交易平台APP ，匯款至指定帳戶
    儲值後，依其指示操作即可獲利云云，致原告陷於錯誤，於
    109年8 月23日晚上9時26分許，以網路匯款5,000元至被告
    之郵局帳戶，該款項旋遭轉匯至其他帳戶。為此，爰依侵權
    行為之法律關係，提起本件訴訟等語。並聲明：被告應給付
    原告5,000元，及自起訴狀繕本送達翌日起至清償日止，按
    年息5%計算之利息。
二、被告未於言詞辯論期日到場，亦未提出書狀作何聲明或陳述
    。
三、本院之判斷：
  ㈠按因故意或過失，不法侵害他人之權利者，負損害賠償責任
    ；故意以背於善良風俗之方法，加損害於他人者亦同；數人
    共同不法侵害他人之權利者，連帶負損害賠償責任。不能知
    其中孰為加害人者，亦同；造意人及幫助人，視為共同行為
    人，民法第184條第1項、第185條分別定有明文。而民事上
    之共同侵權行為人間，不以有意思聯絡為必要，苟各行為人
    之行為均為被害人所生損害之共同原因，即所謂行為關連共
    同，亦足成立共同侵權行為。亦即加害人於共同侵害權利之
    目的範圍內，各自分擔實行行為一部，而互相利用他人之行
    為，以達其目的者，仍不失為共同侵權行為人，而應對於全
    部所發生之結果，連帶負損害賠償責任。次按連帶債務之債
    權人，得對於債務人中之一人或數人或其全體，同時或先後
    請求全部或一部之給付，民法第273條第1項亦有明定。 
  ㈡查原告主張之上開事實，有與其所述相符之系爭彰銀帳戶交
    易明細查詢、內政部警政署反詐騙諮詢專線紀錄表、臺北市
    政府警察局大同分局建成派出所受理詐騙帳戶通報警示簡便
    格式表、在卷可稽（見本院卷第47至56頁），堪信為真。且
    被告提供帳戶之存摺、提款卡及密碼，交付詐欺集團成員之
    事實，亦經本院111年度簡上字第3號刑事判決認被告係犯幫
    助詐欺罪，判處被告有期徒刑5月，如易科罰金，以1,000折
    算1日，經本院調閱上開刑事案件卷證核閱無訛。又被告就
    原告主張之事實，已於相當時期受合法通知，未於言詞辯論
    期日到場爭執，亦未提出書狀為聲明或陳述以供本院審酌，
    依民事訴訟法第280條第3項、第1項規定，視同自認，堪信
    原告之主張為真實。
  ㈢被告提供其所申辦使用之系爭彰銀帳戶予詐騙集團成員用以
    作為詐騙原告匯款之犯罪工具，被告因而違犯幫助詐欺取財
    罪、幫助一般洗錢罪，已如前述。被告所為與詐騙集團之成
    員在共同侵害原告權利之目的範圍內，屬互相利用他人之行
    為，以達該詐騙集團向原告詐欺取得金錢之目的。而原告因
    受詐騙集團之成員施以詐術陷於錯誤致受有5,000元之財產
    上損害，該等損害係因被告提供郵局帳戶幫助詐騙集團成員
    對原告施以詐欺行為所致，其間之因果關係具有共同關聯性
    ，依民法第185條第1項前段、第2項規定，幫助人視同共同
    侵權行為人，被告自應與詐欺集團成員連帶賠償原告所受之
    損害。
四、綜上所述，原告依侵權行為之法律關係，請求被告給付5,00
    0元及自刑事附帶民事訴訟起訴狀繕本送達之翌日即111年5
    月7日（於111年4月26日寄存送達，送達證書見111年度簡上
    附民字第10號卷第11頁，經10日生效）起至清償日止，按年
    息5%計算之利息，為有理由，應予准許。
五、本件係第一審刑事簡易判決之案件，上訴至第二審地方法院
    合議庭時，因犯罪而受損害之原告始提起附帶民事訴訟請求
    被告賠償，由本院刑事庭裁定移送民事庭審理，又本件被告
    敗訴之金額未逾150萬元，不得上訴第三審，經本院判決即
    告確定，本件既不得上訴，自無依職權宣告假執行及免為假
    執行之必要，附此指明。
六、本件原告係提起刑事附帶民事訴訟，而由本院刑事庭依刑事
    訴訟法第504條第1項規定，裁定移送前來，依同條第2 項規
    定免繳納裁判費，其於本院審理期間，未支出其他費用，自
    無訴訟費用負擔，附此敘明。
七、據上論結，本件原告之訴為有理由，判決如主文。 
中　　華　　民　　國　　111 　年　　10　　月　　12　　日
                  民事第三庭  審判長法  官  朱玲瑤
                                    法  官  陳景裕
　　　　　　　　　　　　　　        法  官  李俊霖
以上正本係照原本作成。
本判決不得上訴。
中　　華　　民　　國　　111 　年　　10　　月　　14　　日
                                    書記官  黃莉君